臺灣宜蘭地方法院交通事件裁定　　　　100年度交聲字第140號
原處分機關　交通部公路總局臺北區監理所宜蘭監理站
異　議　人
即受處分人　郭塭樹
上列異議人即受處分人因違反道路交通管理處罰條例案件，對於
原處分機關中華民國100年6月7日所為之宜監字第裁43-Q0000000
0號裁決書（原舉發單號：宜蘭縣政府警察局舉發違反道路交通
管理事件通知單宜警交字第Q00000000號）聲明異議，本院裁定
如下：
    主  文
原處分撤銷。
郭塭樹不罰。
    理  由
一、原處分意旨：異議人即受處分人郭塭樹，於民國99年8月17
    日10時3分，駕駛車號F9-8853號自用一般小客車，行經宜蘭
    縣頭城鎮○○路○段476號前，因違反道路交通安全規則第
    94條第3項之規定，因而肇事致人受傷，為舉發機關即宜蘭
    縣政府警察局警員逕行舉發，經原處分機關依道路交通管理
    處罰條例第61條第3項之規定，裁處吊扣駕駛執照3個月，並
    應參加道路交通安全講習。
二、異議意旨：本件交通事故發生時間為99年8月17日，依宜蘭
    縣政府警察局於99年10月1日以警交字第0991113809號書函
    檢附之道路交通事故初步分析研判表即已載明初步分析研判
    異議人有行車未保持安全間隔肇事致人受傷之肇事原因，且
    移送台灣宜蘭地方法院檢察署檢察官偵辦後於99年11月30日
    起訴異議人涉有過失致重傷罪嫌，則至此原舉發機關理應知
    悉異議人有前揭違規情形，卻遲至100年3月25日始製單舉發
    ，原處分機關則遲至100年6月7日裁決，依道路交通管理處
    罰條例第90條之規定，該舉發已逾3個月，應已不得舉發處
    罰，為此聲明異議，請求撤銷原處分等語。
三、按道路交通管理處罰條例第61條第3項規定：「汽車駕駛人
    ，駕駛汽車違反道路交通安全規則、第33條之管制規則，因
    而肇事致人受傷者，記違規點數三點；致人重傷者，吊扣其
    駕駛執照三個月至六個月。」。經查，異議人於99年8月17
    日上午10時許，駕駛車號F9-8853號自用小客車，沿宜蘭縣
    頭城鎮○○路○段由南往北方向行駛，行至同路段476號前
    ，欲由後往前超越適正騎乘車號F56-875號機車同向行駛之
    王釧如，因未保持適當距離致其車身觸碰王釧如後方搭載之
    侯怡卉左腳，王釧如因此失去平衡倒地，因而受有左側臂神
    經叢損傷併左上肢功能喪失、左上頷骨骨折之重傷害，案經
    王釧如提出告訴，並由檢察官於99年11月30日提起公訴，經
    本院以99年度交易字第199號審理後，因異議人對於肇事原
    因有所爭執，故經本院送請臺灣省基宜區車輛行車事故鑑定
    委員會就肇事原因進行鑑定，鑑定後以100年1月31日基宜鑑
    字第1005000243號函覆其鑑定意見，認為異議人駕駛自小貨
    車，行經路中央有劃分島路段，超車未保持安全間隔，為肇
    事原因，嗣本案於100年3月1日以認罪協商程序判認異議人
    犯過失傷害致重傷罪，處有期徒刑6月等情，業據本院調取
    上開刑事案件卷宗核閱無訛，堪認屬實。據此，堪認異議人
    確有違反道路交通安全規則第101條第1項第5款：「汽車超
    車及讓車時，應依下列規定：五、前行車減速靠邊或以手勢
    或亮右方向燈表示允讓後，後行車始得超越。超越時應顯示
    左方向燈並於前車左側保持半公尺以上之間隔超過，行至安
    全距離後，再顯示右方向燈駛入原行路線。」之規定，因而
    肇事致人重傷之事實，構成道路交通管理處罰條例第61條第
    3項之處罰事實。
四、惟按道路交通管理處罰條例第90條規定：「違反本條例之行
    為，自行為成立之日起；行為有連續或繼續之狀態者，自行
    為終了之日起，逾三個月不得舉發。但汽車肇事致人受傷或
    死亡案件，因肇事責任不明，已送鑑定者，其期間自鑑定終
    結之日起算。」。此條文創設舉發機關之舉發權時效之概念
    ，且與處罰機關之裁處權時效同時併存，係為保障人民權益
    ，且有督促舉發機關就交通秩序罰為迅速、及時之處理，不
    致因無時效之規定而導致人民將永久受到追訴處罰之不確定
    性。是以，為達此一立法目的，在汽車肇事致人受傷或死亡
    之情況下，前揭法文後段所謂「因肇事責任不明，已送鑑定
    者」，自應以舉發機關作為認定是否違反交通法令之主體，
    亦即如舉發機關認無肇事責任不明之情況，即應於行為成立
    或行為終了之日起3個月內為舉發，如舉發機關認有肇事責
    任不明之情況，則應送請鑑定以釐清肇事人是否有違反交通
    法規之情形，如有則應於鑑定終結之日3個月內進行舉發，
    而非視被害人是否有提出告訴繼而偵、審機關是否有進行追
    訴處罰，蓋交通之違規處罰並不以被害人是否提出告訴或偵
    、審機關是否進行追訴審理為前提，舉發機關自得為獨立之
    判斷，況且有時被害人並未提出告訴，或縱有被害人提出告
    訴，偵、審機關亦未必送請鑑定肇事責任，若視被害人是否
    提出告訴及偵、審機關有無送請進行肇事原因鑑定之不確定
    因素，以決定是否舉發交通違規行為，當不能達到前揭督促
    舉發機關之立法目的。是以，本件異議人於99年8月17日即
    已成立違規行為，舉發機關如認為肇事責任並無不明，自應
    於99年11月16日前為舉發，如認肇事責任有所不明，則應送
    請鑑定，並於鑑定終結之日起3個月內為舉發，惟原舉發機
    關卻未於期限內舉發，又未送請鑑定肇事責任，遲至100年3
    月25日始為舉發行為，相距異議人交通違規行為成立日即99
    年8月17日已有七個月之久，依前揭法文及說明，就異議人
    之交通違規行為，應不得為舉發，原舉發機關遽以異議人有
    前揭交通違規行為予以舉發，而原處分機關遽為裁處，即有
    未洽。
五、綜上，本件異議人雖確有因違反道路交通安全規則第101條
    第1項第5款之行為，因而肇事導致被害人王釧如受有重傷之
    事實，惟異議人上開行為成立日為99年8月17日，原舉發機
    關遲至100年3月25日始製單舉發，已逾道路交通管理處罰條
    例第90條本文之3個月舉發期限，應已不得舉發，是原處分
    機關遽為裁罰，即有未洽。從而，本件異議人提出異議，為
    有理由，爰撤銷原處分，改諭知異議人不罰。
據上論斷，應依道路交通管理處罰條例第87條第2項、道路交通
事件處理辦法第19條前段，裁定如主文。
中    華    民    國   100    年    10    月    5     日
                  交通法庭法  官  陳雪玉
以上正本證明與原本無異。
如不服本裁定，應於裁定送達後5日內，向本院提出抗告狀。（
應附繕本）
                          書記官  陳建宇
中    華    民    國   100    年    10    月    5     日